【裁判字號】    97,易,1890
【裁判日期】    970805
【裁判案由】    詐欺
【裁判全文】
臺灣板橋地方法院刑事判決              97年度易字第1890號
公  訴  人  臺灣板橋地方法院檢察署檢察官
被      告  丙○○
上列被告因詐欺案件，經檢察官聲請簡易判決處刑（九十七年度
偵字第四八三七號、四八五０號、九七０三號），本院認不宜逕
以簡易判決處刑，改依通常程序審理，並判決如下：
    主  文
丙○○無罪。
    理  由
一、本件聲請簡易判決處刑意旨略以：被告丙○○能預見提供自
    己之金融機構帳戶存摺、金融卡及提款密碼予他人使用，可
    能幫助他人遂行詐欺取財犯行，仍不違背其本意，而基於幫
    助詐欺之不確定故意，於民國九十六年十二月一日前之某日
    ，在不詳地點，將其申請使用之華南商業銀行鶯歌分行（下
    稱華南銀行）帳號000-000000000000號帳戶之存摺、提款卡
    及提款密碼，交付某真實姓名年籍不詳之成年男子使用；再
    由該成年男子所屬之詐欺集團成員，於：（一）九十六年十
    二月一日上午十時許，以電話向丁○○詐稱其在博客來網路
    書店購物款項登記為分期付款，要求其按指示操作提款機解
    除分期付款設定，致丁○○陷於錯誤，於同日下午三時二十
    七分許，匯入新臺幣（下同）一萬一千九百八十三至丙○○
    之上開華南銀行帳戶內；（二）九十六年十二月一日下午四
    時十五分許，以電話向乙○○詐稱其在博客來網路書店購物
    之付款方式有誤，要求其按指示操作提款機確認，致乙○○
    陷於錯誤，於同日下午四時三十分許，匯入二萬六千一百四
    十四元至丙○○之上開華南銀行帳戶內；（三）九十六年十
    二月一日下午三時許，以電話向甲○○詐稱其在博客來網路
    書店購物款項登記為分期付款，要求其按指示操作提款機解
    除分期付款設定，致甲○○陷於錯誤，於同日下午三時三十
    分許，匯入二萬九千九百八十三元至丙○○之上開華南銀行
    帳戶內。嗣丁○○等人於匯款後驚覺受騙而報警處理，始為
    警循線查悉上情。因認被告丙○○涉犯有刑法第三十條第一
    項、第三百三十九條第一項之幫助詐欺取財罪嫌云云。
二、按犯罪事實應依證據認定之，無證據不得認定犯罪事實；不
    能證明被告犯罪者，應諭知無罪之判決，刑事訴訟法第一百
    五十四條第二項及第三百零一條第一項分別定有明文。次按
    認定不利於被告之事實，須依積極證據，苟積極證據不足為
    不利於被告事實之認定時，即應為有利於被告之認定，更不
    必有何有利之證據；又事實之認定，應憑證據，如未能發現
    相當證據，或證據不足以證明，自不能以推測或擬制之方法
    ，以為裁判基礎。而刑事訴訟法上所謂認定犯罪事實之積極
    證據，係指適合於被告犯罪事實之認定之積極證據而言，雖
    不以直接證據為限，間接證據亦包括在內；然而無論直接或
    間接證據，其為訴訟上之證明，須於通常一般之人均不致有
    所懷疑，而得確信其為真實之程度者，始得據為有罪之認定
    ，倘其證明尚未達到此一程度，而有合理之懷疑存在時，致
    使無從形成有罪之確信，此有最高法院八十二年度臺上字第
    一六三號判決、七十六年度臺上字第四九八六號、三十年度
    上字第八一六號等判例意旨可資參照。
三、本件公訴人認被告丙○○涉犯有上開幫助詐欺罪犯行，無非
    係以被告丙○○於警詢中及偵查中之供述、證人丁○○、乙○○、甲○○於警詢之證述及被告於華南銀行之開戶資料、
    存款往來明細表、郵局自動櫃員機儲戶交易明細表、證人乙○○郵局存簿影本、郵局自動櫃員機轉帳收據各一件等，為
    其論據。訊據被告固不否認前述被害人丁○○、乙○○、甲○○將款項匯入前開帳戶之事實，惟堅決否認有何聲請簡易
    判決處刑意旨所指幫助詐欺犯行，辯稱：伊本身沒有把上開
    銀行的帳戶交給詐騙集團使用，該帳戶存摺、提款卡、密碼
    伊都放在車上，該車在九十六年六月間出車禍送修過，伊取
    車回來沒幾天後，車子又壞掉送修，沒多久後，伊在九十六
    年七月十三日被送進勒戒所勒戒，之後又送到戒治所戒治，
    直到九十七年六月五日才出戒治所，伊在新店戒治所戒治時
    ，經警方借訊，伊才知道存摺被人拿去使用，且伊在戒治所
    的期間，家人就把伊的車子賣掉，伊不知道伊的存摺、提款
    卡、密碼何時被人拿去使用，伊並無任何幫助詐欺犯行等語
    。經查：
  (一)上揭華南銀行帳戶為被告丙○○於九十三年十一月十五日向
    華南銀行申請辦理開戶使用，有被告於華南銀行之開戶資料
    、存款往來明細表及身分證正反影本在卷可稽（詳見九十七
    年偵字第四八五０號第九至第十一頁）。而被害人丁○○、
    乙○○及甲○○於上開時、地遭詐騙集團遭施以詐術，致陷
    於錯誤，分別匯款一萬一千九百八十三元、二萬六千一百四
    十四元、二萬九千九百八十三元至被告丙○○上揭華南銀行
    帳戶，此經證人丁○○、乙○○及甲○○於警詢時指陳甚明
    ，並有上開華南銀行帳戶存款往來明細表、郵局自動櫃員機
    儲戶交易明細表、證人乙○○郵局存簿影本、郵局自動櫃員
    機轉帳收據（英文）各一件等在卷可資佐證，是詐騙集團成
    員確實利用被告申辦之帳戶作為詐欺犯行之使用等事實，固
    堪認定。
  (二)惟查，被告丙○○確於九十六年七月十三日入臺灣桃園看守
    所附設觀察勒戒所施以觀察勒戒，繼而於九十六年九月十日
    入臺灣新店戒治所施以強制戒治，直至九十七年六月五日始
    出戒治所，此有本院辦理刑事案件電話查詢紀錄表及臺灣高
    等法院被告前案紀錄表各一件在卷可稽，是被告辯稱：被害
    人丁○○等人受詐騙時，伊在戒治所戒治一節，自與事實相
    符，堪以採信。而被告丙○○早於九十六年七月十三日即入
    臺灣桃園看守所附設觀察勒戒所，行動自由受拘束，倘若其
    確實有提供上開華南銀行帳戶資料供詐騙集團之成員使用，
    則其理應在九十六年七月十三日入所之前即已交付該等資料
    。徵諸一般詐騙集團之犯罪手法，其等取得人頭帳戶後，為
    避免提供人頭帳戶者因某種緣故，前往開戶銀行辦理掛失停
    用，而無法使用該人頭帳戶，且為避免受害者受詐騙後前往
    報警處理而凍結人頭帳戶，通常在取得人頭帳戶之後即會盡
    速著手詐騙行為，且密接、多次行騙得手後，旋即將詐得款
    項提領一空，待人頭帳戶遭凍結後，再更換另一人頭帳戶加
    以行騙使用。而本件被告早於九十六年七月十三日即入勒戒
    所勒戒，已如前述，倘若係其本人提供華南銀行帳戶予詐騙
    集團使用，該詐騙集團早在九十六年七月十三日之前即取得
    該人頭帳戶資料，豈可能遲至九十六年十二月一日始密接為
    三次詐騙行為？此與一般詐騙集團之犯罪模式有所出入，是
    被告辯稱：伊並未將上開華南銀行的帳戶資料交給詐騙集團
    使用等語，自非全然無據。
  (三)綜上所述，被告丙○○前開所辯情節實有可能，本件確有合
    理之懷疑係因被告將上開銀行帳戶資料置於送修車輛內，在
    被告入勒戒所、戒治所期間，該車又遭家人變賣，有可能在
    車輛送修期間或是車輛轉賣之後，該銀行帳戶資料輾轉流出
    遭詐騙集團使用，檢察官所舉之證據，不足證明被告確有幫
    助詐欺犯行，此外復查無其他積極證據足資證明被告有公訴
    人所指之犯行，揆諸首開說明，不能證明被告犯罪，應為無
    罪之諭知。
據上論斷，應依刑事訴訟法第四百五十二條、第三百零一條第一
項，判決如主文。
本案經檢察官連思藩到庭執行職務。
中    華    民    國    97    年    8     月    5     日
                刑事第十八庭  審判長  法  官  連育群
                                      法  官  吳幸娥
                                      法  官  楊志雄
上列正本證明與原本無異。
如不服本判決，應於判決送達後十日內敘明上訴理由，向本院提
出上訴狀（應附繕本），上訴於臺灣高等法院。
                                      書記官  田世杰
中    華    民    國    97    年    8     月    5     日


司法院資訊處製作；財團法人民間司法改革基金會備份。
